臺灣高等法院高雄分院刑事判決　　九十一年度上易字第五九號
　　上　訴　人　臺灣屏東地方法院檢察署檢察官
　　被　　　告　乙○○
　　被　　　告　甲○○
右上訴人因被告妨害婚姻案件，不服臺灣屏東地方法院九十年度易字第一四二五號中
華民國九十年十二月十一日第一審判決（起訴案號：臺灣屏東地方法院檢察署九十年
度偵字第四七一八、四八六七號），提起上訴，及移送併案（同署九十一年度偵字第
一七四號），本院判決如左：
      主  文
原判決撤銷。
乙○○連續有配偶而與人通姦，處有期徒刑參月，如易科罰金，以參佰元折算壹日。
甲○○連續與有配偶之人相姦，處有期徒刑參月，如易科罰金，以參佰元折算壹日。
    事  實
一、乙○○為丙○○○之夫，係有配偶之人，二人曾經調解協議離婚，惟未向戶政機
    關辦理離婚登記，致協議離婚未生法定效力，此情為甲○○（原係乙○○經營公
    司僱用會計）所知悉，詎乙○○與甲○○二人竟仍基於概括犯意，自民國八十一
    年年底某日起，至九十年七月中旬某日止，連續在屏東市○○街八之六號七樓之
    甲○○住處、屏東市及其他縣市之旅館等處，發生多次性行為，嗣為丙○○○發
    覺其丈夫行跡可疑，於九十年七月二十二日凌晨三十分許，會同警員前往在屏東
    市○○街八之六號七樓之住處查獲（公訴人漏載此部份）。次日，即七月二十三
    日下午一時三十分許，復會同警員前往屏東縣竹田鄉○○村○○路一六巷二之一
    號二樓之乙○○住處查獲。乙○○、甲○○二人復於九十年十二月二十五日深夜
    ，在屏東市○○街八之六號七樓甲○○住處相通姦，於次（二十六）日凌晨零時
    三十五分許，為丙○○○會警在上址查獲。
二、案經乙○○之妻丙○○○訴由屏東縣警察局屏東分局、潮州分局分別報請臺灣屏
    東地方法院檢察署檢察官偵查起訴，及移送併案審理。
    理  由
一、訊據被告乙○○、甲○○對於右揭時、地發生多次性行為之事實，均坦承不諱，
    雖均否認犯行，辯稱：渠倆交往告訴人丙○○○於八十五年間起已知悉，並有同
    意他們交往，應喪失告訴權云云。經查：上開犯罪事實，業據告訴人指述綦詳，
    並否認早先知悉被告間有性關係，且否認同意被告間可有性關係交往情事，堅稱
    ：被告說他們從八十五、六年間就同居，當時我並不知被告二人同居，被告甲○○是公司的會計，每天來公司上班，我也不覺得怎樣，是到九十年三月間，我才
    發覺他們之間有曖昧關係，才設法捉姦，我與乙○○於八十年間是有協議離婚，
    但因孩子還小，所以才沒有去辦理離婚登記，雙方仍同住等語。復經證人即被告
    乙○○與告訴人丙○○○之子陳國宏、陳俊諭等二人於偵查中證述，伊母親並未
    同意伊父親與被告甲○○同居發生性行為等語在卷可稽，參以被告於原審仍執此
    抗辯遭不採判處罪刑後，渠等甘服未再上訴，苟告訴人已喪失告訴權，何以被告
    未再提起上訴，益證被告所辯要係卸責之詞，此外並經警當埸查獲，有現埸照片
    六幀可佐，雖被告所舉證人秦雪容於本院中證稱，八十五、六年間，伊曾多次到
    被告乙○○經營公司即竹田鄉○○路十六巷二之一號，告訴人係住樓上，被告二
    人中午也相偕在樓上休息，告訴人知道被告二人中午同住樓上等語，然為告訴人
    所否認，經質問證人何以知道被告二人係在樓上同房？證人以其係在一樓，因有
    接到電話找被告乙○○，其將電話轉到樓上，有時是乙○○接聽，有時是甲○○
    接電話，但其並無上樓目睹他們同房休息等語，則證人僅係以樓上接電話之人，
    有時係被告乙○○，有時係甲○○，遽推測被告二人同房休息，而屬推測之詞，
    自不能以此認定被告二人同房休息為告訴人所知悉，證人秦雪容之證述自不足以
    作為被告有利之認定，告訴人之告訴權並不因之喪失。綜上被告所辯並不足採，
    渠等右揭犯行明確，應依法論科。
二、核被告乙○○所為，係犯刑法第二百三十九條前段之通姦罪；被告甲○○所為，
    係犯刑法第二百三十九條後段之相姦罪。被告乙○○、甲○○二人多次犯行，時
    間緊接，犯罪構成要件相同，顯係各基於概括犯意而反覆為之，均應各依連續犯
    之規定以一罪論。併案部份與起訴部分有連續犯裁判上一罪之關係，已如前述，
    自為起訴效力所及，依審判不可分原則，本院應併予審理。
三、原審予以被告二人論罪科刑，固非無見，惟查併案部份與起訴部分有連續犯裁判
    上一罪之關係，為起訴效力所及，應一併審理，已如前述，原判決未及併予審理
    ，容有未合。公訴人執此指摘原判決不當，為有理由，自應由本院將原判決撤銷
    改判。審酌被告二人之品性、智識程度、犯罪之動機、犯罪後態度等一切情狀，
    各量處如主文所示之刑，並均諭知易科罰金之折算標準。
據上論結，應依刑事訴訟法第三百六十九條第一項前段、第三百六十四條、第二百九
十九條第一項前段，刑法第五十六條、第二百三十九條、第四十一條第一項，罰金罰
鍰提高標準條例第二條，判決如主文。
本案經檢察官郭振昌到庭執行職務
中    華    民    國     九十一     年       一       月     三十一   日
                              臺灣高等法院高雄分院刑事第七庭
                                  審判長法官  李春昌
                                        法官  黃憲文
                                        法官  莊飛宗
右正本證明與原本無異。
不得上訴。
                                      書記官  張明賢
中    華    民    國     九十一     年       二       月      五      日
附錄論罪法條
刑法第二百三十九條
有配偶而與人通姦，處一年以下有期徒刑。其相姦者亦同。
Ｄ
